臺灣彰化地方法院民事判決　96年度訴字第471號
原　　　告　辛○○
訴訟代理人　劉淑華律師
被　　　告　丙○○
　　　　　　己○○
　　　　　　庚○○
　　　　　　甲○○
　　　　　　乙○○
　　　　　　丁○○
　　　　　　戊○○
上列當事人間請求分割共有物事件，本院於民國96年8月20日言
詞辯論終結，判決如下：
    主  文
被告己○○、庚○○、甲○○、乙○○、丁○○、戊○○應就被
繼承人張教所遺坐落彰化縣福興鄉○○段七七地號、地目田、面
積二七００平方公尺之土地，應有部分三分之一，及同段七八地
號、地目田、面積二七四五平方公尺之土地，應有部分三分之一
之土地辦理繼承登記。
兩造共有如第一項所示之兩筆土地，准予合併分割，其分割方法
為如附圖複丈成果圖所示，即編號A部分，面積一八一五平方公
尺之土地，分歸原告取得；編號B部分，面積一八一五平方公尺
之土地，分歸被告丙○○取得；編號C部分，面積一八一五平方
公尺之土地，分歸被告己○○、庚○○、甲○○、乙○○、丁○○、戊○○共同取得，並各按原應繼分比例維持公同共有。
訴訟費用由兩造按附表所示之比例負擔。
    事實及理由
壹、本件被告己○○、甲○○、乙○○、丁○○、戊○○經合法
    通知，未於言詞辯論期日到場，被告丙○○、庚○○經合法
    通知，未於最後言詞辯論期日到場，核無民事訴訟法第386
    條所列各款情形，爰依原告之聲請，由其一造辯論而為判決
    。
貳、原告起訴主張：
  一、坐落彰化縣福興鄉○○段77地號、地目田、面積2,700平
      方公尺之土地，及同段78地號、地目田、面積2,745平方
      公尺之土地，分別為兩造所共有，兩造應有部分比例詳如
      附表一所示。系爭2筆土地，原共有人張教已於民國83年1
      月13日死亡，其上開2筆土地之應有部分均為3分之1，張
      教之繼承人即被告己○○、庚○○、甲○○、乙○○、丁○○、戊○○（下稱被告己○○等6人）迄未辦理繼承登
      記，爰請求渠等辦理繼承登記。
  二、系爭2筆土地地目雖為田，但原告及原共有人張教均於65
      年6月28日因繼承取得，被告丙○○於75年因贈與取得，
      故依農業發展條例第16條第1項第3款、第4款之規定，辦
      理分割時不受農業發展條例第16條規定之限制。又兩造就
      系爭2筆土地並無不分割之協議，亦無因物之使用目的而
      不能分割之情事，惟共有人就系爭2筆土地之分割意見都
      不一致，且張教之繼承人至今未辦理繼承登記，未能協議
      分割，爰依民法第823條第1項、第824條第2項（起訴狀誤
      載為第824條第1項）規定請求分割系爭2筆土地，另系爭2
      筆土地使用現況為各共有人按應有部分各3分之1比例，占
      有使用，目前均種植水稻，因系爭2筆土地相鄰，共有人
      完全相同，持分均為3分之1，且合併分割於共有人較為有
      利，爰請求准予合併分割，其分割方法請求依附圖即彰化
      縣鹿港地政事務所96年6月26日土地複丈成果圖所示分割
      。並聲明：如主文所示。
參、被告丙○○未於最後言詞辯論期日到場，惟據其以前到庭之
    聲明及陳述則以：同意合併分割，並同意原告主張之方案。
    並聲明：同意原告之請求。
肆、被告庚○○未於最後言詞辯論期日到場，惟據其以前到庭之
    聲明及陳述則以：同意原告主張之方案，並同意辦理繼承登
    記。並聲明：請求依法裁判。
伍、被告己○○、甲○○、乙○○、丁○○、戊○○未於言詞辯
    論期日到場，亦未提出書狀作何聲明或陳述。
陸、得心證之理由：
  一、按因繼承、強制執行、公用徵收或法院之判決，於登記前
      已取得不動產物權者，非經登記，不得處分其物權，民法
      第759條定有明文，又分割共有物性質上為處分行為，上
      訴人於訴訟中，併請求辦理繼承登記，不但符合訴訟經濟
      原則，於法之旨趣亦無違，最高法院69年台上字第1012號
      判例參照。本件原告主張系爭土地原共有人張教已於已於
      83年1月13日死亡，其繼承人即被告己○○、庚○○、甲○○、乙○○、丁○○、戊○○迄未辦理繼承登記等情，
      業據原告提出土地謄本、戶籍謄本及繼承系統表為證，且
      為被告庚○○所不爭執，而被告己○○、甲○○、乙○○
      、丁○○、戊○○等人經合法通知，未於言詞辯論期日到
      場，亦未提出書狀爭執，依民事訴訟法第280條第3項準用
      同條第1項之規定，視同自認，堪認原告此部分之主張為
      真實。從而，原告依據首開規定於系爭土地分割之處分行
      為前，請求被告己○○等6人一併辦理繼承登記，核無不
      合，應予准許，爰判決如主文第1項所示。
  二、本件原告主張坐落彰化縣福興鄉○○段77地號、地目田、
      面積2,700平方公尺之土地，及同段78地號、地目田、面
      積2,745平方公尺之土地，分別為兩造所共有，兩造應有
      部分比例詳如附表一所示。上開土地依法並無不能分割之
      情形，兩造亦無不為分割之約定，惟兩造未能協議分割等
      情，業據原告提出地籍圖謄本、土地登記謄本為證，且為
      到庭之被告丙○○及庚○○所不爭執，而被告己○○、甲○○、乙○○、丁○○、戊○○經合法通知，未於言詞辯
      論期日到場，亦未提出書狀爭執，依民事訴訟法第280 條
      第3項準用同條第1項之規定，視同自認，堪認原告此部分
      之主張為真實。又按每宗耕地分割後每人所有面積未達0.
      25公頃者，不得分割。本條例中華民國89年1月4日修正施
      行前之共有耕地，得分割為單獨所有。又按耕地：指依區
      域計畫法劃定為特定農業區、一般農業區、山坡地保育區
      及森林區之農牧用地，農業發展條例第16條第1項第4款及
      第3條第11項分別定有明文。查依據原告所提出之土地登
      記謄本，系爭2筆土地均屬特定農業區內之農牧用地，而
      彰化縣福興鄉○○段77地號土地面積為2,700平方公尺，
      彰化縣福興鄉○○段78地號土地面積為2,745平方公尺，
      共有人均為8人，有農業發展條例第16條之適用。又兩造
      均係於於89年1月4日以前取得系爭土地，依農業發展條例
      第16條第1項第4款規定，仍得分割為單獨所有。系爭土地
      既無不能分割之情形，且無不為分割之約定，是以原告依
      民法第第823條第1項規定請求分割上開土地，於法有據，
      應予准許。又系爭2筆土地之共有人及應有部分均相同，
      地目均為田，土地亦相鄰，原告請求合併分割，而被告丙○○亦均同意合併分割，從而原告請求將系爭2筆土地合
      併分割，為有理由，亦應准許。
  三、至分割方案，本院審酌：(1)系爭土地2筆相連，均為長方
      形，土地合併後，仍呈一長方型土地，地形四方完整，南
      邊均面臨產業道路，東、西、北邊均為他人所有之農田，
      而系爭2筆土地目前由西側到東側分為三塊，分別由原告
      、被告辛○○及被告己○○、庚○○使用，均種植水稻，
      ，業據本院會同彰化縣鹿港地政事務所測量員到場勘驗屬
      實，並有勘驗筆錄附卷可稽。(2)原告提出之方案，與目前
      兩造實際使用之狀況相符，符合各共有人應有部分之比例
      ，每人分配之地形均相同，且每位共有人分配之位置均直
      接面臨馬路，故應屬適當之方案。故原告請求本件依附圖
      之方案為分割，為有理由，應予准許，爰判決如主文第2
      項所示。
柒、訴訟費用負擔之依據：民事訴訟法第78條、第80條之1、第
    85條第2項。
中　　華　　民　　國　　96　　年　　8 　　月　　31　　日
                  民事第二庭    法　官　詹秀錦
以上正本係照原本作成。
如對判決上訴，應於判決送達後20日內向本院提出上訴狀。
中　　華　　民　　國　　96　　年　　8 　　月　　31　　日
                      　　　    書記官　陳秀香
附表：
┌───────┬───────────────┐
│共有人姓名    │應有部分及訴訟費用負擔之比例  │
│              ├───────┬───────┤
│              │  77地號      │   78地號     │
├───────┼───────┼───────┤
│己○○、庚○○│    1/3       │     1/3      │
│、甲○○、洪張│  公同共有    │    公同共有  │
│欣、丁○○、張│ (連帶負擔 )  │   (連帶負擔 )│
│有錢          │              │              │
├───────┼───────┼───────┤
│辛○○        │    1/3       │     1/3      │
├───────┼───────┼───────┤
│丙○○        │    1/3       │     1/3      │
└───────┴───────┴───────┘
